臺灣高等法院花蓮分院刑事判決　　　　 95年度上訴字第214號
上　訴　人　臺灣花蓮地方法院檢察署檢察官
被　　　告　乙○○
選任辯護人　曾泰源律師
被　　　告　丙○○
上列上訴人因被告等行使偽造文書等案件，不服臺灣花蓮地方法
院94年度訴字第350號中華民國95年6月 1日第一審判決（起訴案
號：臺灣花蓮地方法院檢察署94年度發查偵字第 256號），提起
上訴，本院判決如下：
    主  文
上訴駁回。
    理  由
一、本案經本院審理結果，認第一審判決對被告乙○○、丙○○
    為無罪之諭知，核無不當，應予維持，並引用第一審判決書
    記載之證據及理由（詳附件）。
二、檢察官上訴意旨略以：本案之犯罪事實，業經多名被害人指
    訴歷歷，復經數位證人指證無訛。原判決竟謂：被害人等既
    確有同意並交付身份證件予被告代為申辦行動電話，對於該
    等申請書之填寫簽名應認已有概括授權云云，實屬率斷，有
    違生活經驗。且被害人既未使用本案之門號撥打行動電話，
    而該等行動電話確有積欠電話費，如非遭盜打，將作何解釋
    云云。
三、經查：
（一）原審之所以認定被告乙○○、丙○○無罪，業據原審本於
      證據作用及引諸法律規定及判例見解，於原判決理由中記
      載甚詳，並無違反證據及經驗法則。
（二）另被害人辛○○（為子○○之配偶、被害人癸○○之母，
      子○○、癸○○部分係由其代為申辦行動電話）、庚○○
      （為戊○○、己○○、丑○○之親屬，戊○○、己○○、
      丑○○部分係由其代為申辦行動電話），均在本院證稱：
      被告乙○○有交付以子○○、癸○○、戊○○、己○○、
      丑○○名義申請之行動電話晶片卡等語。且被害人辛○○
      、庚○○、壬○○亦均在本院證稱：現電信公司均未再向
      其等催繳電話費等語。況申辦行動電話經核准後，即使未
      使用撥打通話，每月仍需繳納基本之月租費，此為公眾所
      週知之事實；是尚難以子○○、癸○○、戊○○、己○○
      、丑○○、壬○○名義申請之行動電話，有積欠電話費之
      事實，即遽加推斷該等行動電話係遭被告等盜打之事實。
（三）本件既無確切證據，足以認定被告乙○○、丙○○確有公
      訴意旨所指犯行，法院即無從遽為有罪之判決。而檢察官
      前揭上訴意旨所指，均屬臆測之詞，既未能舉出確切證據
      以資證明，自無足取，其上訴應予以駁回。
據上論斷，應依刑事訴訟法第373條、第368條，判決如主文。
本案經檢察官丁○○到庭執行職務。
中　　華　　民　　國　　96　　年　　1 　　月　　30　　日
                        審判長法  官  林德盛
                              法  官  林鳳珠
                              法  官  王紋瑩
以上正本證明與原本無異。
如不服本判決，應於判決送達後十日內向本院提出上訴狀。其未
敘述理由者，並應於提出上訴狀後十日內向本院補提理由狀 (須
附繕本)。
                              書記官  劉妙娘
中　　華　　民　　國　　96　　年　　1　　月　　30　　日
附件：
臺灣花蓮地方法院刑事判決　　　　　　　 94年度訴字第350號
公　訴　人　臺灣花蓮地方法院檢察署檢察官
被　　　告　乙○○
選任辯護人　曾泰源律師
被　　　告　丙○○
上列被告等因行使偽造文書等案件，經檢察官提起公訴（94年度
發查偵字第256號），本院判決如下：
    主  文
乙○○、丙○○均無罪。
    理  由
一、公訴意旨略以：被告乙○○、丙○○二人共同基於意圖為自
    己不法所有之概括犯意聯絡，於民國89年10月間，以可代向
    遠傳電信股份有限公司（下稱遠傳電信公司）申請行動電話
    SIM 卡（下稱門號卡）為由，由被告丙○○向子○○、癸○○、壬○○、丑○○、戊○○、己○○等六人，索取身分證
    影本及印章等資料，經由不知情之代辦人方清仁、吳容茂、
    潘厚麟等人，向遠傳電信公司申請如附表所示之行動電話門
    號卡，被告二人並在申請書上冒簽子○○等人之簽名，表示
    申請行動電話SIM 卡意思表示之私文書，並提出行使向遠傳
    電信公司申請行動電話卡，足生損害於子○○等六人。被告
    二人復於取得子○○等六人之上開行動電話門號卡後，進而
    盜用上開行動電話，嗣因積欠通話費，始為遠傳通信公司發
    覺有異，報警而查獲。因認被告乙○○、丙○○二人均涉有
    刑法第216條、第210條、第339條第1項、電信法第56條等罪
    嫌云云。
二、按犯罪事實應依證據認定之，無證據不得認定犯罪事實；不
    能證明被告犯罪者，應諭知無罪之判決，刑事訴訟法第 154
    條第2項、第 301條第1項分別定有明文。又事實之認定，應
    憑證據，如未能發現相當證據，或證據不足以證明，自不能
    以推測或擬制之方法，以為裁判基礎（最高法院40年台上字
    第86號判例意旨參照）。再被害人之陳述如無瑕疵，且就其
    他方面調查又與事實相符，固足採為科刑之基礎，倘其陳述
    尚有瑕疵，則在未究明前，遽採為論罪科刑之根據，即難認
    為適法（最高法院61年臺上第3099號判例意旨參照）。
三、公訴人認被告二人涉犯前開罪嫌，無非以被害人子○○、癸○○、壬○○、戊○○、己○○、丑○○分別於警詢或偵查
    中之證詞，卷附行動電話申請書20份、積欠通信費用表10份
    ，及證人郭世豪、甲○○、潘厚麟、蔡文通、張佰任、張亨
    珍於警詢中之陳述、證人方茗陞（原名方清仁）於偵訊時之
    證詞等，資為其憑據。
四、質之被告乙○○、丙○○二人均堅決否認有何公訴人所指之
    前開犯行，被告乙○○辯稱：伊沒有冒名申辦如附表所示之
    行動電話門號，伊有徵得被害人子○○、癸○○、壬○○、
    戊○○、己○○、丑○○之同意及授權才代為申辦，申請書
    均經被害人等親自簽名，伊沒有偽造文書；申請下來的門號
    卡伊都有拿給被害人，伊沒有盜打等語；被告丙○○則辯稱
    ：伊平日係從事代辦申請行動電話門號之業務，伊之下線即
    被告乙○○，如附表所示行動電話門號之申請均非伊直接經
    手，而是被告乙○○招攬後，將申請書及相關證件交給伊，
    伊再按正常程序送件，但門號卡核准下來後伊即交給下線乙○○，伊對於被害人等係遭冒名申辦或盜打均不知情，亦未
    參與等語。經查：
  (一)被害人子○○、癸○○、壬○○、戊○○、己○○、丑○○
    等固指稱：如附表所示行動電話門號係伊等遭人冒名申請云
    云，惟其等於警詢中均已陳明：伊等曾將身分證件給被告乙○○代為辦理行動電話門號乙節在卷（警卷第52至53頁、第
    60  至61頁、第66至67頁、第72至73頁、第128至129頁、第
    13  4至135頁），且經本院傳訊證人庚○○即戊○○之夫於
    本院審理中到庭證稱：伊有拿伊家人包括戊○○、己○○及
    丑○○等人之證件給被告乙○○辦行動電話，申請書上的簽
    名均是伊所親自簽的等語（本院卷第179至181頁）；證人辛○○即子○○之妻證稱：伊有拿伊先生子○○、女兒癸○○
    的身分資料給被告乙○○代辦行動電話，因為想賺取佣金等
    語（本院卷210至211頁），核與證人己○○、子○○、癸○○於本院審理中證述情節相符，足證被告乙○○確有受如附
    表所示 6人之託代辦行動電話門號卡，堪予認定。再者，經
    本院以肉眼比對被告乙○○、丙○○二人當庭書寫之筆跡，
    與申請書上「子○○」、「癸○○」、「壬○○」、「戊○○」、「己○○」、「丑○○」等簽名字跡結果，認兩者並
    不相符，而對於上開情形之產生原因乙節，復經證人即被告
    丙○○之上線甲○○於本院審理中證稱：申請時一般是申請
    人自己填寫申請書，並附上身分證影本，印章也是申請人自
    己蓋的，但因為有時候申請書會更改版本，伊的下線給申請
    人填寫時可能是填舊版，而伊等要爭取時效讓送件快速通過
    ，就會自己簽名負責後，幫申請人重新簽名等語明確（本院
    第84至85頁），此亦有以子○○名義所申辦行動電話服務申
    請書上申請人簽名/公司負責人暨公司印鑑欄上「子○○」
    簽名字跡（見警卷第136、138頁），亦與證人甲○○於本院
    95 年 4月6日審理時當庭所書之「子○○」字跡，不論字型
    結構、筆畫順序等經以肉眼比對結果，確為同一人所書無訛
    ，顯見被害人等既確有同意並交付身分證件予被告乙○○代
    為申辦行動電話，對於該等申請書之填寫、簽名應認已有概
    括授權，故縱使系爭申請書係由其他代辦人員代為填寫，要
    難謂被告等有偽造文書而冒名申辦甚明。
  (二)又上開被害人等 6人於警詢中雖陳稱：伊等申請後均沒有拿
    到行動電話門號卡，且遭人盜打云云，然已據被告乙○○、
    丙○○堅決否認，被告丙○○並辯稱：伊都有依正常程序將
    門號卡交給下線即被告乙○○等語，被告乙○○則辯稱：系
    爭門號卡伊均已交給被害人等語。查系爭行動電話門號卡之
    領收情形，依證人甲○○於本院審理中證稱：一般申請程序
    係伊從下線丙○○收到系爭行動電話之申請書，然後再轉交
    給伊的上線潘厚麟申請，核准後伊會將門號卡用快遞或空運
    的方式將卡片交給丙○○，但伊不知道丙○○拿到門號卡後
    如何交給申請人等語（本院第83至85頁）及其提出之遠傳電
    訊門號送件明細表、存款憑條等資料，並無異常之處。而證
    人庚○○已於本院審理中明確證稱：伊申請的 4個門號、戊○○的4個門號、己○○與丑○○的各2個門號，被告乙○○
    均有將門號卡交付給伊，伊本身的 4個門號沒有被盜打，戊○○、己○○及丑○○的都是等收到第二個月帳單後，才知
    道有通話費用要繳，伊認為可能是被盜打等語（本院卷第
    180至181頁），與被害人等於警詢中陳稱之情節顯有歧異，
    是其等上開警詢中之陳述是否屬實，即屬有疑。
  (三)而經本院依職權函查系爭行動電話有無遭人盜打之結果，經
    遠傳電信公司回覆：因該等門號啟用日期為89年間，迄今已
    逾通聯紀錄保存半年之期限，故查無資料，無法得知門號有
    否遭盜打等情，有遠傳電信公司95年4月18日（業服）字第0
    9510400127號函在卷可稽（本院卷第 171頁），又觀之系爭
    行動電話之欠費明細（不含違約金，本院卷第47頁），自89
    年啟用迄今之積欠話費最高者為新台幣（下同） 1,972元、
    最低者為26元，數額均屬非鉅，甚且有 1支行動電話並無積
    欠話費，與一般遭盜打之話費為動輒上千、上萬元之鉅額話
    費情形，顯有極大差異。再者，申請行動電話經核准後，即
    使未使用撥打通話，每月仍需繳納基本之月租費，此據被告
    丙○○陳明在卷，且為一般申請行動電話民眾週知之事實，
    況倘非申請者本人而持有他人之行動電話門號卡，其欲使用
    之前，必須先通過電信公司人員與之核對本人身分及基本資
    料全部無誤之開卡程序後，方能順利使用等情，亦據被告丙○○以證人身份具結證述明確（本院卷第212至213頁），據
    上可知，系爭行動電話與一般遭人盜打之情形均屬不符，自
    難以系爭行動電話門號有積欠上開話費乙節，即遽以推論係
    遭被告二人盜打所致。
  (四)綜上所述，依檢察官所舉證據及本院調查證據之結果，被害
    人等既均有授權被告二人代為申辦行動電話門號，其等自無
    冒名申辦之行使偽造文書等犯行甚明，復查無積極證據證明
    被告二人有何盜打被害人行動電話之犯行，參照前揭說明，
    不能證明被告犯罪，均應為其無罪之諭知。
據上論斷，應依刑事訴訟法第301條第1項前段，判決如主文。
本案經檢察官張立言到庭執行職務。
中　　華　　民　　國　　95　　年　　6 　　月　　1 　　日
  　　　　　刑事第二庭    審判長法  官  李豫雙
                                法　官　俞秀美
                                法  官  林韋岑
